臺灣高雄地方法院民事裁定
111年度消債職聲免字第44號
聲　請　人　高碧君　00000000000000000000000000000000000
00000000000000000000000000000000000000000000000000
相對人即債　國泰世華商業銀行股份有限公司
權人　　　　　　　　000000000000000000000000000000000000
法定代理人　郭明鑑　00000000
代　理　人　蔡政宏　000000000000000000000000000000000000
相對人即債　中國信託商業銀行股份有限公司
權人　　　　　　　　000000000000000000000000000000000000
0000000000000000000000000000000000000000000000000000000
法定代理人　利明献　00000000
　　　　　　　　　　000000000000000000000000
　　　　　　　　　　00000000000000000000000000000000000
相對人即債　玉山商業銀行股份有限公司
權人　　　　　　　　000000000000000000000000000000000000
00000000000000000000000000000000000000000000000000000000
法定代理人　黃男州　00000000
代　理　人　朱逸君　000000000000000000000000000000000000
0000000000000000000000000000000000000000000000000000000
相對人即債　遠東國際商業銀行股份有限公司
權人　　　　　　　　000000000000000000000000000000000000
00000000000000000000000000000000000000000000000000000000
法定代理人　周添財　00000000
　　　　　　　　　　000000000000000000000000
　　　　　　　　　　00000000000000000000000000000000
相對人即債　良京實業股份有限公司
權人　　　　　　　　000000000000000000000000000000000000
法定代理人　平川秀一郎
　　　　　　　　　　00000000
　　　　　　　　　　000000000000000000000000
　　　　　　　　　　00000000
相對人即債　新加坡商艾星國際有限公司台灣分公司
權人　　　　　　　　00000000000000000000000000000000000
法定代理人　曾慧雯　00000000
　　　　　　　　　　000000000000000000000000
　　　　　　　　　　000000000000000000000000000000000000
上列聲請人即債務人因消費者債務清理事件聲請免責，本院裁定
如下：
    主  文
聲請人即債務人高碧君不予免責。
    理  由
一、本案基礎事實
　　查聲請人於民國110年5月3日聲請清算，經本院以110年度消
    債清字第90號裁定自110年9月28日開始清算程序，嗣因財產
    不敷清償相關債務及費用，本院乃於110年12月29日以110年
    度司執消債清字第182號裁定終結清算程序確定，而普通債
    權人未同意免責。
二、本件經本院裁定終結清算程序確定，依消費者債務清理條例
    第132條、第133條、第134條之規定，本院應就聲請人是否
    應予免責（即無前開條例第133條、第134條規定之要件）進
    行審理，茲說明如下：
　㈠消債條例第133條前段
　1.本院裁定開始清算程序後，聲請人之財產及所得
　　⑴聲請人的財產
　　　查聲請人名下無財產，亦未領取社會補助、津貼等情，有
      稅務電子閘門財產所得調件明細表、低收入戶/中低收入
      戶/中低老年人生活津貼管理/身障者生活補助/單親家庭
      子女生活教育補助表、勞動部勞工保險局函、勞動部勞動
      力發展署高屏澎東分署函、高雄市政府都市發展局函在卷
      可資認定（見院卷第12-16頁、第9-10頁、第68頁、第69
      頁、第74-82頁）。
　　⑵聲請人之所得
　　　查聲請人自承其以打零工或在家庭工廠工作為主，平均月
      收入新臺幣（下同）24736元，薪資帳戶交易明細所載由
      鄭月霞匯入的款項都是薪資等語，並提出第一銀行鳳山分
      行薪資帳戶交易明細為佐（見院卷第93-94頁、第86-88頁
      ），基上，堪認自110年9月28日開始清算程序起至前開薪
      資明細所載最後月份111年1月止，以月為單位計算，聲請
      人所得總額為183555元（見院卷第95頁計算表）。
　2.本院裁定開始清算程序後，聲請人之支出
　　⑴依衛福部社會司公告110、111年度高雄市最低生活費為133
      41元、14419元，依消債條例第64條之2第1項、第2項之規
      定，聲請人、受扶養者之最低生活費用應以前開高雄市每
      月最低生活費用金額1.2倍計算即16009元、17303元做為
      計算基準數額。
　　⑵聲請人最低生活費
　　　查聲請人主張其租屋居住，同住者為配偶、小孩，目前小
      孩都有工作，因此無扶養費支出，但每月有房租支出等情
      ，業據聲請人陳明在卷（見院卷第93-94頁）；參酌前開
      說明，聲請人之最低生活費即以前述金額16009元、17303
      元為計算基準。則自110年9月28日開始清算程序起至前開
      薪資明細所載最後月份111年1月止，以月為單位計算，聲
      請人支出最低生活費總額為81339元（見院卷第95頁計算
      表）。
　3.本院裁定開始清算程序後，聲請人之所得餘額
　　依據上開證據，聲請人前開所得總額扣除個人最低生活費總
    額後，尚有餘額102216元（見院卷第95頁計算表）。
　㈡消債條例第133條後段
　1.聲請人於聲請清算前2年期間，可處分所得總額每月28478元
    ，扣除每月個人必要生活費14000元、子女扶養費4000元後
    ，尚有餘額10478元等情，為聲請人所不爭執（見院卷第93
    頁），亦為本院110年度消債清字第90號裁定認定在案，則
    聲請人於聲請清算前2年期間所得餘額為251472元（計算式
    ：10478×24=251472）。
　2.普通債權人於清算程序中均未受償乙節，亦有110年度司執
    消債清字第182號裁定、債權表在卷可參（見院卷第2頁、司
    執消債清字卷第99-100頁）。
　3.承上，可認聲請人於本院裁定開始清算程序後，其所得總額
    扣除個人最低生活費總額後仍有餘額，且普通債權人受分配
    總額（0元）低於聲請清算前2年期間之可處分所得餘額，應
    已符合消債條例第133條所規定不免責事由。
  ㈢消債條例第134條部分
　1.查聲請人曾於108年度出國1次之紀錄，此有入出境查詢表在
    卷可參（見院卷第8頁），惟衡情該次出國所負債務總額，
    尚難認逾聲請清算時無擔保及無優先權債務（金額1109038
    元；見司執消債清卷第99-100頁)之半數，而生開始本件清
    算之原因。
　2.本院復查無聲請人有消債條例第134條所列其他各款應不免
    責事由，且債權人亦未提出聲請人有何符合消債條例第134
    條各款所規定之事證供本院參酌，故應認聲請人並無消債條
    例第134條所定不免責事由之存在。
　㈣消債條例第138條
　　本件債權發生原因為信用卡費、現金卡費等情，有債權表在
    卷可佐（見司執消債清卷第99-110頁），堪認本件債權非屬
    消債條例第138條所定不受免責裁定影響之事由，併予敘明
    。
  ㈤關於消債條例第128條第1、2項規定
　　按清算程序終止或終結後，發現可分配於債權人之財產時，
    法院應依管理人之聲請以裁定許可追加分配。但其財產於清
    算程序終止或終結之裁定確定之翌日起2年後始發現者，不
    在此限。前項追加分配，於債務人受免責裁定確定後，仍得
    為之，並準用第123條規定（消債條例第138條第1、2項規定
    參照），是以本件若聲請人之財產於清算程序終止或終結裁
    定（即110司執消債清字第182號）確定之翌日起2年後始發
    現者，債權人仍得依前開規定辦理，附此敘明。
三、綜上所述，聲請人既有消債條例第133 條不應免責之事由，
    復未經普通債權人全體同意其免責，揆諸首揭規定，本件聲
    請人應不免責，爰裁定如主文。
四、另債務人因消債條例第133 條之情形，受不免責之裁定確定
    後，繼續清償達該條規定之數額，且各普通債權人受償額均
    達其應受分配額時，依消債條例第141 條之規定，債務人得
    再聲請法院裁定免責。又法院為不免責之裁定確定後，債務
    人繼續清償債務，而各普通債權人受償額均達其債權額之20
    % 以上者，依消債條例第142 條規定，可再行聲請法院裁定
    免責，附此敘明。
中　　華　　民　　國　 111　　年　　5 　　月　　9 　　日
              　　民事庭　　法　官　賴寶合
上為正本係照原本作成
如不服本裁定，應於裁定送達後10日內，以書狀向本院提出抗告
，並繳納抗告費新臺幣1千元
中　　華　　民　　國　 111　　年　　5 　　月　　9 　　日
  　                        書記官　胡美儀
附錄
一、債務人繼續清償得聲請法院裁定免責之規定：
　　消費者債務清理條例第141條
　　債務人因第 133 條之情形，受不免責之裁定確定後，繼續
　　清償達該條規定之數額，且各普通債權人受償額均達其應受
　　分配額時，得聲請法院裁定免責。　　
    消費者債務清理條例第142條
　　法院為不免責或撤銷免責之裁定確定後，債務人繼續清償債
　　務，而各普通債權人受償額均達其債權額之 20% 以上者，
　　法院得依債務人之聲請裁定免責。
二、債務人嗣後聲請裁定免責時，須繼續清償各普通債權之最低
    應受分配額。